臺灣橋頭地方法院刑事判決
110年度訴字第475號
公  訴  人  臺灣橋頭地方檢察署檢察官
被      告  陳柏予


選任辯護人  徐建光律師
上列被告因違反毒品危害防制條例案件，經檢察官提起公訴（11
0年度偵字第9490號、第10072號），本院判決如下：
    主  文
甲○○犯販賣第三級毒品而混合二種以上之毒品未遂罪，處有期徒
刑貳年。緩刑參年，並應向公庫支付新臺幣壹拾萬元。
扣案之附表編號一至四所示之物均沒收。
    事  實
一、甲○○明知4-甲基甲基卡西酮（Mephedrone）、4-methyl-N,N
    -dimethylcathinone皆係毒品危害防制條例所定列管之第三
    級毒品，不得販賣、持有，猶基於販賣第三級毒品而混合二
    種以上毒品以營利之犯意，於民國110年7月10日9時49分許
    ，以附表編號4所示之行動電話連線上網，並登入通訊軟體T
    elegram之交友版，再以羊角符號之帳號，張貼「營營營」
    圖示，用以向不特定人表示欲販賣毒品之意。嗣高雄市政府
    警察局左營分局員警執行網路巡邏任務時發現上開訊息，遂
    於110年7月12日，基於蒐證目的喬裝為買家，以帳號「KIKI
    」與帳號為羊角符號之甲○○進行聯繫，並佯稱欲購買10包毒
    品咖啡包，雙方議定價格為新臺幣（下同）3,500元，並約
    定至高雄市○○區○○○路000號「麥當勞速食連鎖店」前交易。
    甲○○遂於110年7月13日15時26分許，駕駛車牌號碼000-0000
    號自用小客車，攜帶附表編號1至3摻有第三級毒品Mephedro
    ne、4-methyl-N,N-dimethylcathinone成分之毒品咖啡包前
    往交易，在準備交易之際，為警表明身分當場逮捕而未遂，
    員警當場經甲○○同意搜索並扣得附表編號1至8所示之物，嗣
    將甲○○帶回警局詢問時，執行附帶搜索而扣得附表編號9所
    示之物，始悉上情。
二、案經高雄市政府警察局左營分局報告臺灣橋頭地方檢察署檢
    察官偵查起訴。
    理  由
壹、證據能力部分
　　按被告以外之人於審判外之陳述，雖不符刑事訴訟法第159
    條之1 至同條之4 之規定，而經當事人於審判程序同意作為
    證據，法院審酌該言詞陳述或書面陳述作成時之情況，認為
    適當者，亦得為證據，刑事訴訟法第159 條之5 第1 項定有
    明文。經查，本件就後述援用之具傳聞性質之證據，被告甲
    ○○、辯護人及檢察官於本院審判程序中同意作為證據【見院
    卷第104頁】，本院審酌該等陳述作成時之情況正常，所取
    得過程並無瑕疵，與本案相關之待證事實具有關連性，亦無
    證明力明顯過低等情形，認適當作為證據，依前開規定，認
    上開陳述具有證據能力。又下列其餘認定本案有罪部分之非
    供述證據，經查並無違反法定程序取得之情，依刑事訴訟法
    第158 條之4 規定反面解釋，亦應具證據能力。
貳、實體事項
一、認定犯罪事實所憑之證據及理由
　㈠訊據被告對上揭事實於偵查及審理時均坦承不諱【見警一卷
    第3頁至第10頁、偵一卷第19頁至第25頁、院卷第56頁至第5
    8頁、第96頁、第105頁】，並有Telegram頁面截圖、自願受
    搜索同意書、高雄市政府警察局左營分局110年7月13日扣押
    筆錄、扣押物品目錄表、扣押物品照片、搜索照片、高雄市
    立凱旋醫院110年9月13日高市凱醫驗字第69727號濫用藥物
    成品鑑驗鑑定書、高雄市立凱旋醫院111年2月14日高市凱醫
    驗字第71627號濫用藥物成品檢驗鑑定書在卷可佐【見警卷
    第19頁、第20頁至第24頁、第32頁至第34頁、第39 頁至第4
    8頁、第49頁至第51頁、偵一卷第59頁、院卷第65頁、第69
    頁至第71頁】，足見被告上開任意性自白與事實相符，可資
    採為認定犯罪事實之依據。
　㈡按販賣毒品之所謂販賣行為，係行為人基於營利之目的，而
    販入或賣出毒品而言。販賣毒品者，其主觀上須有營利之意
    圖，且客觀上有販賣之行為，即足構成，至於實際上是否已
    經獲利，則非所問。即於有償讓與他人之初，係基於營利之
    意思，並著手實施，而因故無法高於購入之原價出售，最後
    不得不以原價或低於原價讓與他人時，仍屬販賣行為。必也
    始終無營利之意思，縱以原價或低於原價有償讓與他人，方
    難謂為販賣行為，而僅得以轉讓罪論處（最高法院93年度台
    上字第1651號判決要旨參照）。又販賣第三級毒品，本無一
    定價格，各次買賣之價格，當亦各有差異，隨供需雙方之資
    力、關係之深淺、需求之數量、貨源之充裕與否、販賣者對
    於資金之需求如何及殷切與否，以及政府查緝之態度，進而
    為各種不同之風險評估，而為機動性之調整，是其價格標準
    ，自非一成不變，且販賣者從各種「價差」或「量差」或係
    「純度」謀取利潤方式，或有差異，然其所圖利益之非法販
    賣行為目的，則屬相同，並無二致。衡以近年來毒品之濫用
    ，危害國民健康與社會安定日益嚴重，治安機關對於販賣或
    施用毒品之犯罪行為，無不嚴加查緝，各傳播媒體對於政府
    大力掃毒之決心亦再三報導，已使毒品不易取得且物稀價昂
    ，苟被告於有償買賣第三級毒品之交易過程中無利可圖，實
    無甘冒被取締移送法辦判處重刑之危險而平白從事第三級毒
    品買賣之理，是被告本案所犯應係出於營利之意圖，應堪認
    定。
　㈢刑法學理上所謂「陷害教唆」，係指行為人原不具犯罪之故
    意，惟因有偵查犯罪權限之人員設計教唆，始萌生犯意，進
    而著手實行犯罪構成要件行為，此項犯意誘發型之誘捕偵查
    ，因係偵查犯罪之人員以引誘、教唆犯罪之不正當手段，使
    原無犯罪意思或傾向之人萌生犯意，待其形式上符合著手於
    犯罪行為之實行時，再予逮捕，因嚴重違反刑罰預防目的及
    正當法律程序原則，此種以不正當手段入人於罪，縱其目的
    在於查緝犯罪，但其手段顯然違反憲法對於基本人權之保障
    ，且已逾越偵查犯罪之必要程度，對於公共利益之維護並無
    意義，自當予以禁止。至於刑事偵查技術上所謂「釣魚」，
    係指對於原已犯罪或具有犯罪故意之人，以設計引誘之方式
    ，佯與之為對合行為，使其暴露犯罪事證，再加以逮捕或偵
    辦者而言，此項機會提供型之誘捕行為，純屬偵查犯罪技巧
    之範疇，因無故意入人於罪之教唆犯意，亦不具使人發生犯
    罪決意之行為，並未違反憲法對於基本人權之保障，且於公
    共利益之維護有其必要性。前開「釣魚」之偵查作為，既未
    逸脫正常手段，自不能指為違法（最高法院109年度台上字
    第1312號號判決意旨參照）。被告在Telegram軟體發表販毒
    之訊息並有意藉此與購毒者聯繫，員警係見該販毒訊息後始
    佯與被告磋商毒品交易，足見被告於員警佯為購毒前即有販
    賣毒品犯意，本件應屬合法誘捕偵查，嗣因員警自始並無購
    買毒品真意且當場逮捕被告而未能完成交易，依前開說明，
    自應論以販賣第三級毒品毒品未遂罪。
  ㈣起訴意旨雖依被告於偵查中之供述，主張本案係由綽號「阿
    林仔」之不詳成年人負責於通訊軟體Telegram之交友版以「
    羊角符號」之帳號張貼販毒訊息及與員警進行聯繫，再指示
    被告前往約定之交易地點進行面交，而認被告與綽號「阿林
    仔」之不詳成年人共同為本件販毒犯行。然被告於本院審理
    中已坦認本案係由其一人負責刊登販毒訊息、聯繫員警及進
    行面交事宜【見院卷第56頁至第57頁】，則起訴意旨所憑以
    認定本案另有「阿林仔」共犯之被告偵訊中供述【見偵一卷
    第19頁至第23頁】，顯已因其翻異前詞而難遽行採認。且觀
    諸本案情節，顯然可由被告一人單獨完成，復遍查全卷無其
    他足認除被告外尚有其他人涉案之積極證據，是起訴意旨據
    以認定本案另有「阿林仔」之共犯，既無積極事證，自難遽
    行認定此節，而應認定本案為被告一人所犯，附此說明。
　㈤綜上所述，本件事證明確，被告犯行洵堪認定，應依法論科
    。
二、論罪科刑　
　㈠論罪部分
　　按109年7月15日修正施行之毒品危害防制條例增定第9條第3
    項規定：「犯前5條之罪而混合二種以上之毒品者，適用其
    中最高級別毒品之法定刑，並加重其刑至二分之一。」。該
    條項所稱之「混合」，依其立法理由是指將二種以上之毒品
    摻雜調合，無從區分而言（如置於同一包裝）。此規定乃就
    犯罪類型變更之個別犯罪行為予以加重，當屬刑法分則加重
    之性質而成為另一獨立之罪。經查，被告著手販賣如附表編
    號3所示毒品咖啡包，經送鑑定檢驗結果含有Mephedrone及4
    -methy1-N，N-dimethylcathinone之二種以上之第三級毒品
    成分乙節，有高雄市立凱旋醫院110年9月13日高市凱醫驗字
    第69727號濫用藥物成品鑑驗鑑定書在卷可憑【見偵一卷第5
    9頁】，足認被告所販賣之毒品咖啡包含有二種以上之毒品
    ，且經摻雜調合而置於同一包裝內，自屬上開條例第9條第3
    項所稱之混合二種以上之毒品。是核被告所為，係犯毒品危
    害防制條例第9 條第3 項、第4條第6 項、第3 項之販賣第
    三級毒品而混合二種以上之毒品未遂罪。又扣案如附表編號
    1 、3所示毒品咖啡包43包、6包，各鑑定其中1 包所含第三
    級毒品Mephedrone成分之純度分別為4.01％、5.66％，有高雄
    市立凱旋醫院111年2月14日高市凱醫驗字第71627號濫用藥
    物成品檢驗鑑定書在卷可佐【見院卷第69頁至第71頁】，是
    推估驗前總純質淨重合計約11.45公克、1.34公克（計算方
    式詳附表編號1、3鑑定及估算結果欄所示），共計12.79公
    克【計算式：11.45+1.34=12.79】，是被告販賣前持有純質
    淨重5 公克以上第三級毒品之低度行為，為其販賣之高度行
    為所吸收，不另論罪。
  ㈡刑之加重減輕
  ⒈毒品危害防制條例第9條第3項規定
    被告販賣第三級毒品而混合二種以上之毒品，業如前述，應
    依毒品危害防制條例第9條第3項之規定，加重其刑。
  ⒉刑法第25條第2項規定
    被告已著手於犯罪行為之實行而不遂，為未遂犯，爰依刑法
    第25條第2 項規定減輕其刑。
  ⒊毒品危害防制條例第17條第2項規定
    被告於偵查及本院審判中均自白犯行，已如前述，應依毒品
    危害防制條例第17條第2 項規定減輕其刑。
  ⒋綜上，被告所犯之罪，同時有前開1種加重、2種減輕事由之
    適用，應依刑法第71條第1項、第70條規定先加而後遞減之
    。
　㈢量刑部分　　
　　爰依據行為人之責任為基礎，審酌被告不思以正途賺取金錢
    ，明知毒品為國家嚴加查緝之違禁物，戕害施用者身心健康
    ，猶無視法律禁令而為本件犯行，實值非難，並考量被告行
    為時年紀尚輕、擬販賣毒品之種類、數量及價金；復觀以被
    告於警詢、偵查及審判時均坦承犯行之犯後態度；及酌以被
    告高職畢業，目前為怪手司機，每月收入約35,000元之經濟
    狀況，家中尚有父母及稚女尚須由其扶養之家庭狀況，此經
    被告供述在卷，復有被告之戶口名簿、在職證明附卷足認【
    見院卷第106頁、第111頁至第112頁】，暨其犯罪之動機、
    目的、手段等一切情狀，量處如主文欄所示之刑。
　㈣緩刑宣告部分
　　被告未曾因故意犯罪受有期徒刑以上刑之宣告，有臺灣高等
    法院被告前案紀錄表附卷可佐【見院卷第119頁至第120頁】
    ，此次因一時失慮，偶罹刑典，惟犯後已坦承犯行，信經此
    科刑之教訓後，當知所警惕，諒無再犯之虞，本院因認被告
    所受刑之宣告以暫不執行為適當，爰依刑法第74條第1項第1
    款之規定，併予宣告緩刑3年。復為能建立被告正確觀念，
    使其記取本案教訓，於緩刑期內能深知警惕，併依刑法第74
    條第2項第4款規定，命被告應向公庫支付100,000元，以啟
    自新，被告如未能履行上述負擔，且情節重大，足認原宣告
    之緩刑難收其預期效果，而有執行刑罰之必要者，依刑法第
    75條之1第1項第4款規定，得撤銷其緩刑宣告，附此敘明。
三、沒收部分
　㈠扣案附表編號4 所示之行動電話，係被告所有且供其聯繫本
    件毒品交易時所用，經被告供述明確【見院卷第57頁】，應
    依毒品危害防制條例第19條第1項規定，宣告沒收。
　㈡扣案附表編號1至3所示之毒品咖啡包，屬被告本件販賣第三
    級毒品未遂犯行之物，且檢出含有Mephedrone、4-methyl-N
    ,N-dimethylcathinone之第三級毒品成分，此有高雄市立凱
    旋醫院110年9月13日高市凱醫驗字第69727號濫用藥物成品
    鑑驗鑑定書附卷可參【見偵一卷第59頁】，係違禁物，應依
    刑法第38條第1 項規定，宣告沒收。而上開包裝袋，因與袋
    上殘留之微量毒品難以析離，亦無析離必要與實益，爰視同
    毒品整體，併依上開規定沒收之。至鑑驗耗損部分，既已滅
    失，自毋庸諭知沒收之。
　㈢至扣案附表編號5所示之咖啡包，送驗後未檢出毒品成分，有
    高雄市立凱旋醫院110年9月13日高市凱醫驗字第69727號濫
    用藥物成品鑑驗鑑定書在卷足佐【見偵一卷第59頁】，而非
    違禁物，自無庸宣告沒收。又扣案附表編號6至9所示之物，
    被告否認與本案犯行相關【見院卷第57頁】，且遍查全卷查
    無證據證明與被告本案犯行有何關聯，均不予宣告沒收，附
    此說明。
據上論斷，應依刑事訴訟法第299條第1項前段，判決如主文。
本案經檢察官丙○○提起公訴，檢察官乙○○到庭執行職務。
中　　華　　民　　國　　111 　年　　7　　月　　15　　日
              刑事第二庭      審判長法  官 黃右萱
                                    法  官 李怡靜
　　　　　　　        　　　　　　　法  官 姚怡菁 
以上正本證明與原本無異。
如不服本判決應於收受送達後20日內向本院提出上訴書狀，並應
敘述具體理由；如未敘述上訴理由者，應於上訴期間屆滿後20日
內向本院補提理由書（均須按他造當事人之人數附繕本）「切勿
逕送上級法院」。
中　　華　　民　　國　　111 　年　　7 　月　　15 　　日
                              書記官 楊淳如

附表
編號 物品名稱數量    鑑定及估算結果              1 藍色外包裝咖啡包43包 毛重共計330.2公克，隨機抽驗1包，檢驗前毛重7.781公克、淨重6.742公克、檢驗後淨重6.432公克；檢出第三級毒品Mephedrone成分，純度約4.01％，檢驗前總純質淨重約0.270公克（純質淨重係淨重乘以純度計算所得），純度係以自由鹼計算（鑑定書見偵一卷第59頁、院卷第69頁）。 由鑑定報告可推估每包咖啡包外包裝重量約1.039公克【計算式：7.781-6.742=1.039】，故該種類咖啡包總淨重為285.53公克【計算式：330.2-1.039*43=285.523】，以檢出純度計算該種類咖啡包內含第三級毒品Mephedrone成分總純質淨重約11.45公克【計算式：285.523*4.01%≒11.45（小數點2位數以下四捨五入）】 2 水果酥圖示包裝咖啡包5包 隨機抽驗1包。檢驗前淨重2.844公克、檢驗後淨重2.534公克；檢出第三級毒品4-methy1-N，N-dimethylcathinone成分，因未建立相關檢測方法，無法定量其純質淨重。（鑑定書見偵一卷第59頁、院卷第69頁） 3 Mush room圖示包裝咖啡包6包 毛重共計31.10公克，隨機抽驗1包。檢驗前毛重5.493公克、淨重4.246公克、檢驗後淨重3.917公克；檢出第三級毒品Mephedrone及4-methy1-N，N-dimethylcathinone成份，Mephedrone純度約5.66％，檢驗前總純質淨重約0.240公克（純質淨重係淨重乘以純度計算所得），純度係以自由鹼計算；4-methyl-N N-dimethylcathinone，因未建立相關檢測方法，無法定量其純質淨重（鑑定書見偵一卷第59頁、院卷第71頁）。 由鑑定報告可推估每包咖啡包外包裝重量約1.247公克【計算式：5.493-4.246=1.247】，故該種類咖啡包總淨重為23.618公克【計算式：31.10-1.247*6=23.618】，以檢出純度計算該種類咖啡包內含第三級毒品Mephedrone成分總純質淨重約1.34公克【計算式：23.618*5.66%≒1.34（小數點2位數以下四捨五入）】 4 IPhone廠牌手機（銀色、裝載有未知門號之sim卡1張）1支  5 音符圖示包裝咖啡包1包 檢驗前淨重1.821公克，檢驗後淨重1.533公克，未檢出毒品成份。（鑑定書見偵一卷第59頁） 6 IPhone廠牌手機（藍色、裝載有門號0000000000號之sim卡1張）1支  7 夾鍊袋裝k他命（毛重1.07公克）1包  8 新臺幣22,000元  9 大麻香菸1支 外觀為捲煙，內含第二級毒品四氫大麻酚、第三級毒品愷他命之成分，驗前毛重為0.587公克，驗後毛重為0.410公克（鑑定書見偵二卷第25頁） 
　　　　　　　　　　　　　　　
附錄本件判決論罪科刑法條：
毒品危害防制條例第4條
製造、運輸、販賣第一級毒品者，處死刑或無期徒刑；處無期徒
刑者，得併科新臺幣3千萬元以下罰金。
製造、運輸、販賣第二級毒品者，處無期徒刑或10年以上有期徒
刑，得併科新臺幣1千5百萬元以下罰金。
製造、運輸、販賣第三級毒品者，處7年以上有期徒刑，得併科
新臺幣1千萬元以下罰金。
製造、運輸、販賣第四級毒品者，處5年以上12年以下有期徒刑
，得併科新臺幣5百萬元以下罰金。
製造、運輸、販賣專供製造或施用毒品之器具者，處1年以上7年
以下有期徒刑，得併科新臺幣1百50萬元以下罰金。
前五項之未遂犯罰之。

毒品危害防制條例第9條
成年人對未成年人販賣毒品或犯前三條之罪者，依各該條項規定
加重其刑至二分之一。
明知為懷胎婦女而對之販賣毒品或犯前三條之罪者，亦同。
犯前五條之罪而混合二種以上之毒品者，適用其中最高級別毒品
之法定刑，並加重其刑至二分之一。

卷宗標目對照表
一、高雄市政府警察局左營分局高市警左分偵字第11072241800號卷，稱警卷； 二、臺灣橋頭地方檢察署110年度偵字第9490號卷，稱偵一卷； 三、臺灣橋頭地方檢察署110年度偵字第10072號卷，稱偵二卷； 四、臺灣橋頭地方法院110年度訴字第475號卷，稱院卷。